臺灣桃園地方法院刑事判決　　　　　　　　　　　　九十二年度訴字第一一九八號
　　公　訴　人　臺灣桃園地方法院檢察署檢察官
　　被　　　告　己○○
　　指定辯護人　本院公設辯護人　戊○○
右列被告因強盜等案件，經檢察官提起公訴（九十二年度偵字第一○八八八號、第一
一七五○號），本院判決如左：
    主  文
己○○共同連續意圖為自己不法之所有，攜帶兇器，以強暴、脅迫，至使不能抗拒，
而取他人之物，處有期徒刑柒年陸月。
扣案之水果刀壹把、菜刀壹把、機車鑰匙壹支、全罩式安全帽壹頂均沒收之。
    事  實
一、己○○、姓名年籍不詳之成年男子及姓名年籍均不詳惟綽號為「阿彰」之成年男
    子，三人共同基於意圖為自己不法所有之概括犯意，輪流由己○○、姓名年籍不
    詳之成年男子及綽號「阿彰」等三人以二人一組或由己○○單獨行為之方式，先
    後於左列所示時地分別為攜帶凶器強盜、竊盜等犯行：
  (1)於民國九十二年四月十一日二時五十分許，姓名年籍均不詳之成年男子駕駛機車
    後載己○○進入桃園縣桃園市○○街一六六號「福林統一精工桃園二站（即速邁
    樂加油站）」內，趁加油站員工丙○○於加油站內休息室休息時，該不詳男子與
    己○○二人均頭戴全罩式安全帽，己○○並手持客觀上足供兇器使用菜刀一把，
    進入加油站休息室將丙○○搖醒，並脅迫丙○○將錢拿出來，至使丙○○不能抗
    拒，而帶領二人前往加油站內之加油島，由己○○下手強取加油島內抽屜之現金
    四千一百元，得手後乃揚長而去。
  (2)於九十二年四月十三日四時五十分許，己○○單獨駕駛一部深色機車進入桃園縣
    八德市○○路六六九號「山隆加油站」後，便自腰際取出客觀上足供兇器使用水
    果刀一把，加油站員工丁○○見狀無力抗拒即躲避一旁，己○○便自行進入加油
    島內而將島內收銀機抽屜現金共一萬零七百元全數取走，得手後乃往桃園縣中壢
    市方向逃逸。
  (3)於九十二年六月二十日二十時許，己○○與綽號「阿彰」之成年男子在台北縣鶯
    歌鎮○○○街十號前，由己○○在旁把風，「阿彰」則以自備鑰匙下手行竊甲○○所有之ＩＴＯ—○一九號重型機車一部。
  (4)繼於九十二年六月二十一日六時許，己○○頭帶全罩式安全帽，單獨駕駛前開所
    竊取之ＩＴＯ—○一九機車進入桃園縣八德市○○路○段一六七號「速邁樂八德
    加油站」內，佯稱要借廁所並向加油站員工乙○○索取衛生紙，再至加油站廁所
    處上廁所，殆返回加油島時，向乙○○表示廁所故障，要求乙○○等加油站員工
    前往查看，令乙○○之同事簡宏洋不疑有他前往查看後，己○○見狀即拿出預藏
    之客觀上足供兇器使用水果刀一把，正面抵住乙○○之腹部，喝令乙○○不要動
    ，否則就要刺過去等語，至使乙○○不能抗拒，己○○乃強取置於加油島內之內
    有現金二萬一千四百四十元及價值一千零九十元之油票四張之錢包，己○○得手
    後便駕駛前開機車離開現場。
二、嗣後己○○於桃園縣八德市○○街二十三號六樓之一為警查獲，並扣得水果刀、
    菜刀各一把、機車鑰匙一支、黑色全罩式安全帽一頂。
三、案經桃園縣政府警察局八德分局報請台灣桃園地方法院檢察署檢察官偵查起訴。
    理  由
一、訊據被告己○○對於右揭犯罪事實(1)、(2)、(4)之攜帶凶器強盜犯行及犯罪事實(3)
    之竊盜犯行均矢口否認，辯稱伊並沒有去搶加油站，也沒有偷機車云云。然查：
  （一）右揭犯罪事實(1)之攜帶凶器強盜犯行，業經證人丙○○於本院審理時結證稱
        ：「（請描述當時行搶之過程。）兩個人進來休息室，其中一個一個比較矮
        的把我搖醒，我就看到他手上拿一把生鏽的菜刀，然後就有一個人說話說『
        這是搶劫把錢拿出來』，但我不記得是誰講的。我回答夜班沒有什麼錢，其
        中一個又回答說，有多少拿多少，後來我帶他們二人到加油站，他們其中一
        人跟我進入島屋，一人在屋外，我打開抽屜，在島屋的那個人伸手拿錢，拿
        了四千一百元。．．（帶刀的那個人是否為在庭之被告？）是。．．（你如
        何判斷是他？）我很清楚記憶他的長相。．．（他不是戴全罩式安全帽嗎？
        ）安全帽的鏡片是透明的，而且他的眼神跟今天被告很像。．．（當時光線
        如何？）光線很亮。．．（你為何不反抗）我怕我反抗會被對方傷害。．．
        （你透過安全帽的透明鏡片注視歹徒多久時間？）第一次我被搖醒時，我睜
        開眼睛注視他一、兩秒鐘。後來到加油島屋他去拿錢時，我一直看他，當時
        我跟他面對面。．．（他拿錢時你如何跟他面對面？）我是站在他右手邊，
        他拿錢時，我跟他呈四十五度角目視他的臉。．．（注視時間大概多久？）
        大概十秒鐘。．．（持刀的歹徒身高多少？）大概跟我一樣高，我一六三公
        分。．．（你是不是根據警察所提供之照片來認定在庭被告即為當天行搶之
        人？）是。．．（你是根據什麼來判斷照片之人即為行搶之人？）身高、體
        型、眼神。．．（除了這以外，還有無其他特徵辨認？）菜刀。．．為何對
        被告眼神印象如此深刻？）因為他搶我。」等語（參本院九十三年四月七日
        審判筆錄第三至十頁），又證人丙○○於九十二年七月二日桃園縣警察局八
        德分局四維派出所內製作筆錄時並未見過被告，而是依據警方所提供之照片
        初步指認被告己○○即為當時行搶之人，證人並陳稱當天行搶之人的身高跟
        證人一樣高等情（參本院卷第四十九頁警詢筆錄正面），惟依警方所提供之
        被告己○○口卡照片及模擬現場行搶照片（參本院卷第五十二頁）並未記載
        被告己○○之身高為何，證人丙○○竟可清楚指出照片中被告之身高為何，
        並於本院審理時經本院現場勘驗無訛，此亦有照片二幀附卷可證（參本院卷
        第一百六十八頁），另衡以證人丙○○與被告己○○間，素昧平生且無怨隙
        ，當無甘冒偽證罪責，杜撰事實惡意設詞誣陷被告之理，證人丙○○之證述
        ，應屬可採。此外，復有扣案被告己○○所有供犯罪所用之菜刀一把及全罩
        式安全帽一頂可資佐證，本件犯罪事實(1)之犯行之事證明確。
  （二）右揭犯罪事實(2)(4)之攜帶凶器強盜犯行，及犯罪事實(3)之竊盜犯行，被告先
        於內勤檢察官提示警方製作之犯罪時地一覽表時，坦承編號一、三、四（即
        本件犯罪事實(2)(3)(4)）均是伊所為（參九十二年度偵字第一八八八號卷第
        四十八頁正面），復於承辦檢察官提訊時陳稱：機車是「阿彰」偷的，伊在
        旁邊把風，機車是「阿彰」交給伊騎的，伊知道該車是贓車，山隆加油站（
        即犯罪事實(2)）及八德市速邁樂加油站（即犯罪事實(4)）都是伊去的，刀子
        也是伊的（參九十二年度偵字第一○八八八號卷第五十七頁至第六十四頁）
        ，又被告於本院初訊時對於檢察官起訴之犯罪事實即右揭犯罪事實(2)(3)(4)亦
        陳稱「沒有意見」（參本院卷九十二年八月十二日訊問筆錄第二頁），惟嗣
        後被告於本院審理時翻異前詞，先陳稱「我只承認第一條犯罪（按即犯罪事
        實(2)）。其他的我否認，我沒有偷車，然後再用贓車去搶加油站。」（參本
        院卷九十二年十一月五日準備程序筆錄第三頁），復辯稱「（對起訴書之犯
        罪事實有何意見？）我部分否認。」（參本院卷九十三年一月六日訊問筆錄
        第二頁），末於本件言詞辯論期日時就右揭犯罪事實(2)(3)(4)全部否認，並辯
        稱「我對前幾次承認有搶加油站是因為我以為承認犯罪就會判很輕，後來才
        知道這是重罪」云云。惟查：
      右揭犯罪事實(2)，業經證人丁○○於檢察官偵訊時具結證稱「（當天犯案是
        否旁立者？）是。．．（他有拿出刀子？）是。．．（當時情形，你敢去制
        止他嗎？）命比較重要，我看到他拿刀子出來，就趕忙躲起來，他就自己去
        拿。．．」屬實（參九十二年度偵字第一八八八號卷第五十七頁正、反面
        ），且被告就犯罪事實(2)曾於檢察官偵訊及本院審理時自白達三次之多（如
        上述），證人丁○○之證言應屬可信，再者被告雖辯稱伊係以為承認犯罪就
        會判很輕云云，然被告如未犯罪，自可為無罪之辯解，實無自承犯罪而換取
        輕判之必要，被告辯稱顯與常情不符，此外復有扣案之水果刀一把、全罩式
        安全帽一頂為資佐證，本件犯罪事實(2)之事證明確，被告犯行堪以認定。
      右揭犯罪事實(3)，業經證人甲○○於檢察官偵訊時結證屬實，又被告於檢察
        官偵訊時供稱「車子是我和阿彰一起去，阿彰下手偷，我在旁邊看（把風）
        ，地點是北縣鶯歌鎮○○○街十號。」、「阿彰以自備鑰匙開的。」（參九
        十二年度偵字第一○八八八號卷第六十四頁正面），另被害人甲○○所有之
        ＩＴＯ—○一九號重型機車於九十二年六月二十時許在台北縣鶯歌鎮○○○
        街十號前失竊後，被告即於隔天凌晨六時許駕駛該失竊之機車犯下犯罪事實
        (4)之犯行，核與證人乙○○於警詢時之證述相符，此外復有車輛竊盜詳細資
        料畫面查詢單一紙、扣案之機車鑰匙一支可資為憑，被告於本院審理時翻異
        前詞，顯係卸飾之詞，殊無可採，本件犯罪事實(3)之事證明確，犯行堪以認
        定。
      本件犯罪事實(4)，業經證人乙○○於本院審理時證稱：「（九十二年六月二
        十一日發生何事？）有一個人帶著全罩式安全帽騎著摩托車過來，問我說廁
        所在哪裡，我告訴他，他就到廁所去。隔了一會，他就來跟我說廁所有點問
        題，要我進去看一下，我另外一個同事簡宏洋就去看廁所。簡宏洋離開後，
        那個人就把水果刀拿出來，正面扺著我的腹部喝令我不要動，不然他就刺過
        來（操台語）。接著，他就拿走錢包，騎著摩托車逃逸。．．（當天戴安全
        帽拿著刀扺著你的人是否在法庭上？）有，就是被告。．．（你如何確認被
        告就是當天那個人？）大概確認是他，因為當時他戴全罩，而且搶的時間很
        短。．．（可以透過全罩式安全帽看到被告？）是的，可以看到臉。．．（
        你於警詢時，如何確認己○○就是當初強盜之人？）因為很神似。根據他的
        身高、體型，我覺得很像。．．」（參本院九十三年三月二日審判筆錄第四
        頁至第七頁），被告雖辯稱伊當時有騎車去加油，但並沒有拿刀恐嚇強盜云
        云，然被告既自陳曾於當天騎車去加油，則證人乙○○之證言應屬可信，此
        外復有扣案之水果刀一把可資佐證，本件犯罪事實(4)之事證明確，被告犯行
        堪以認定。
二、按刑法第三百二十一條第一項第三款之攜帶兇器竊盜罪，係以行為人攜帶兇器竊
    盜為其加重條件，此所謂兇器，其種類並無限制，凡客觀上足對人之生命、身體
    、安全構成威脅，具有危險性之兇器均屬之，且祇須行竊時攜帶此種具有危險性
    之兇器為已足，並不以攜帶之初有行兇之意圖為必要。螺絲起子為足以殺傷人生
    命、身體之器械，顯為具有危險性之兇器（最高法院七十九年度台上字第五二五
    三號判例可資參照）。查水果刀、菜刀均係屬金屬製品，質硬而型尖，在客觀上
    足以危害他人生命、身體之安全，依上開判例意旨說明，該等物品顯具有客觀危
    險性，自均屬兇器無訛。核被告己○○於上開犯罪事實(1)所為，係犯刑法第三百
    三十條第一項攜帶凶器強盜罪；於上開犯罪事實(2)所為，係犯刑法第三百三十條
    第一項攜帶凶器強盜罪；於上開犯罪事實(3)所為，係犯刑法第三百二十條第一項
    之竊盜罪；於上開犯罪事實(4)所為，係犯刑法第三百三十條第一項之攜帶凶器強
    盜罪。被告己○○與姓名年籍均不詳之成年男子及綽號「阿彰」之成年男子，就
    上開犯罪事實(1)(2)(3)(4)有犯意聯絡及行為分擔，為共同正犯。被告先後三次所犯
    攜帶凶器強盜罪，各犯行間時間緊接，所犯又係構成要件相同之罪名，顯係基於
    概括犯意為之，為連續犯，應依刑法第五十六條之規定以一罪論，並加重其刑。
    又被告所犯攜帶凶器強盜罪與竊盜罪二罪間，有方法結果之牽連關係，為牽連犯
    ，應依刑法第五十五條之規定，從較重之攜帶凶器強盜罪處斷。公訴人雖未起訴
    犯罪事實(1)之攜帶凶器強盜犯行，然該等罪行與已起訴部分具有連續犯裁判上一
    罪之關係，自均在本院得一併審究之範圍內。爰審酌被告之連續攜帶凶器強盜次
    數、強盜財物之多寡、犯罪時並未對於他人之人身安全造成傷害等一切情狀，量
    處如主文所示之刑。扣案之水果刀一把、菜刀一把、機車鑰匙一支，均係被告所
    有，業經被告供陳在卷，爰依刑法第三十八條第一項第二款之規定宣告沒收。又
    扣案之全罩式安全帽一頂，被告雖辯稱是朋友寄放云云，惟該安全帽係被告所有
    ，業據被告於偵查中坦承不諱（參九十二年度偵字第一○八八八號卷第八頁正面
    ），是被告上開所辯應不可採，且該安全帽係供被告攜帶凶器強盜所用以遮蓋被
    告臉部容貌之物，亦應依刑法第三十八條第一項第二款之規定宣告沒收。又桃園
    縣警察局八德分局於本院審理期間中向本院借訊被告己○○，以追查是否另於九
    十一年十二月間在桃園縣八德市○○路一八一○號利豐加油站、九十二年三月五
    日五時許在桃園縣八德市○○路一三五五號忠德加油站、九十二年六月二十八日
    五時五十五分許在桃園縣八德市○○○街一六○號嘉勇加油站涉犯攜帶凶器強盜
    罪嫌云云，惟尚無證據可資認定，而公訴人對此部分亦未起訴，本院應不予審究
    ，併予敘明。
三、公訴意旨另以：被告己○○之自白及證人庚○○於警詢之證述，認被告於九十二
    年五月十二日清晨五時許，由綽號「阿龍」之成年男子騎乘己○○所有之車牌號
    碼ＨＰＶ—三二一號重型機車附載己○○，二人均戴全罩式安全帽，佯稱加油進
    入八德市○○○街一六○號優加力嘉勇加油站，由己○○持預藏之客觀上足供兇
    器使用之菜刀，喝令加油站員工庚○○將錢交出，而強取現金八千一百元後往桃
    園市方向逃逸，涉犯刑法第三百三十條第一項之攜帶凶器強盜罪嫌云云（以下簡
    稱犯罪事實(5)）。
  惟按犯罪事實應依證據認定之，無證據不得認定犯罪事實；又不能證明被告犯罪
    者，應諭知無罪之判決，刑事訴訟法第一百五十四條第二項及第三百零一條第一
    項分別定有明文。復按刑事訴訟法上所謂認定犯罪事實之證據，係指足以認定被
    告確有犯罪行為之積極證據而言，如未能發現相當證據或證據不足以證明，自不
    能以推測或擬制之方法，以為裁判基礎；認定不利於被告之事實，須依積極證據
    ，茍積極證據不足為不利被告之認定時，即應為有利於被告之認定，更不必有何
    有利之證據；另認定犯罪事實所憑之證據，雖不以直接證據為限，間接證據亦包
    括在內；然而無論為直接證據或間接證據，其為訴訟上之證明，須於通常一般人
    均不致有所懷疑，而得以確信其為真實之程度者，始得據為有罪之認定，倘其證
    明尚未達到此一程度，而有合理性懷疑之存在時，事實審法院復已就其心證上理
    由予以闡述，敘明其如何無從為有罪之確信，因而為無罪之判決者，亦不得遽以
    自己片面之觀點，遽指其為違法（最高法院二十九年上字第三一五號、四十年
    台上字第八六號、三十年上字第八一六號及七十六年台上字第四九八六號分別著
    有判例可資參照）。
  訊據被告己○○於警詢及檢察官偵訊時就犯罪事實(5)雖坦承不諱，惟被告於本院
    審理時則堅決否認右揭犯行，辯稱伊並沒有去搶，在警察局及檢察官開庭時因為
    一時緊張才會認罪等語（參本院卷九十三年四月七日審判筆錄第十一頁）。第查
    本院依職權傳訊被害人庚○○到庭訊問，證人庚○○於本院審理時證稱「（搶你
    的人有無在庭上？）我無法確定搶我的人就是在庭的被告，但我可以確定他是我
    在警局作筆錄時，由警察帶來要我指認的那人。」（參本院卷九十三年四月七日
    審判筆錄第七頁），則證人庚○○於本院審理時既無法指認被告確為行搶之人，
    且又無其他積極證據足資證明被告確涉有犯罪事實(5)之攜帶凶器強盜罪行，從而
    ，被告於警詢及偵查中所為之不利於己之陳述是否實在，顯然無法查證以明。此
    外，本院復查無其他積極證據足資證明被告己○○確實涉犯犯罪事實(5)之攜帶凶
    器強盜犯行，揆諸前開判例意旨及說明，公訴意旨所認被告就犯罪事實(5)所涉犯
    之攜帶凶器強盜犯行，自屬不能證明，原應為無罪之諭知，惟公訴意旨認此部分
    與前開有罪科行部分有連續犯之裁判上一罪關係，爰不另為無罪之諭知。
四、據上論斷，應依刑事訴訟法第二百九十九條第一項前段，刑法第二十八條、第五
    十六條、第三百三十條第一項、第三百二十條第一項、第五十五條、第三十八條
    第一項第二款，罰金罰鍰提高標準條例第一條前段，判決如主文。
本案經檢察官胡原龍到庭執行職務。
中      華      民      國    九十三    年      五      月      五      日
                                 臺灣桃園地方法院刑事第五庭
                                     審判長法  官  潘政宏
                                           法  官  邱滋杉
                                   法  官  周炳全
右正本證明與原本無異。
如不服本判決，應於判決送達後十日內向本院提出上訴狀( 應附繕本 )，上訴於
臺灣高等法院。
                                           書記官  陳夏施
中      華      民      國    九十三    年      五      月      五      日
附錄本件論罪科刑之法條全文
中華民國刑法第三百二十條
(普通竊盜罪、竊佔罪)
意圖為自己或第三人不法之所有，而竊取他人之動產者，為竊盜罪，處五
年以下有期徒刑、拘役或五百元以下罰金。
意圖為自己或第三人不法之利益，而竊佔他人之不動產者，依前項之規定
處斷。
前二項之未遂犯罰之。
中華民國刑法第三百三十條
犯強盜罪而有第三百二十一條第一項各款情形之一者，處七年以上有期徒
刑。
前項之未遂犯罰之。
